臺灣士林地方法院民事簡易判決
110年度勞簡字第24號
原      告  周永晴
訴訟代理人  涂惠民律師
被      告  淡水企業股份有限公司0000
法定代理人  劉東光
訴訟代理人  徐明豪律師
            林俊儀律師
上列當事人間請求給付退休金事件，於中華民國111年1月10日言
詞辯論終結，本院判決如下︰
    主  文
被告應提繳新臺幣壹拾參萬參仟壹佰玖拾貳元至原告設於勞工保
險局之勞工退休金專戶。
訴訟費用新臺幣壹仟肆佰肆拾元由被告負擔。
本判決得假執行，如被告以新臺幣壹拾參萬參仟壹佰玖拾貳元為
原告預供擔保，得免為假執行。
    事實及理由
一、原告主張：
  ㈠原告自民國102年3月1日起受僱於被告，於106年3月31日離職
    ，任職期間在被告所經營之新淡水高爾夫球場，擔任桿弟工
    作，為到球場打球之顧客提供揹球袋、球桿及駕駛高爾夫球
    車，每日需依被告指示，於球場營業前後，負責清掃球場、
    拔草、沙坑整理、澆水、清洗球車等工作，清掃後需等待被
    告排班不得任意離去，並應按被告排班指示服務顧客，遵守
    被告處罰、請假、穿著被告所提供之頭巾、帽子、制服、配
    戴無線電傳呼機等工作規則；而原告工資是依被告收取由原
    告所服務顧客之桿弟費新臺幣（下同）750元中550元按件計
    酬，被告統籌累計數量金額，於次月10日發給，給付方式皆
    經金融機構轉帳至原告指定銀行帳戶，是故原告任職期間兩
    造間為僱傭契約、勞動契約，並非承攬關係。
  ㈡如前所述，原告任職期間，兩造間為僱傭關係、勞動關係，
    原告自102年3月1日起至106年3月31日間任職被告時，乃屬
    勞工退休金條例施行後，應適用勞工退休金條例之退休金制
    度（新制退休金），然被告於原告任職期間卻未依勞工退休
    金條例第6條第1項、第14條第1項、第19條第1項等規定，為
    原告提繳勞工退休金，已造成原告受有損害；而原告離職起
    至今尚未超過5年，原告自得依勞工退休金條例第31條第1項
    規定，請求被告因未按月提繳勞工退休金所生損害賠償，又
    原告尚未屆該勞工退休金條例第24條所定年滿60歲請領退休
    金要件，自得依法請求被告提繳勞工退休金至原告設於勞工
    保險局之勞工退休金專戶。
  ㈢被告應補提繳原告歷年每月退休金之金額如下：
  ⑴應補繳102年6至8月退休金金額：各為3,468元、3,468元、3,
    468元，總計10,404元。原告102年6至8月之每月工資依序為
    48,950元、61,600元、60,500元，3個月平均工資為57,016
    元，依101年1月1日及102年7月1日施行之勞工退休金月提繳
    工資分級表，均屬第7組第40級，被告應申報月提繳工資均
    為57,800元，被告依法各應補提繳退休金金額為月提繳工資
    57,800元之百分之6即3,468元，3個月補提繳退休金加總金
    額為10,404元。
  ⑵應補繳102年9至11月退休金金額：各為3,468元、3,468元、3
    ,468元，總計10,404元。原告102年9至11月之每月工資依序
    為56,650元、51,450元、60,500元，3個月平均工資為56,20
    0元，依102年7月1日施行之勞工退休金月提繳工資分級表，
    均屬第7組第40級，被告應申報月提繳工資均為57,800元，
    被告依法各應補提繳退休金金額為月提繳工資57,800元之百
    分之6即3,468元，3個月補提繳退休金加總金額為10,404元
    。
  ⑶應補繳102年12月至103年2月退休金金額：各為3,036元、3,0
    36元、3,036元，總計9,108元。原告102年12月至103年2月
    之每月工資依序為47,650元、48,950元、51,250元，3個月
    平均工資為49,283元，依102年7月1日施行之勞工退休金月
    提繳工資分級表，均屬第7組第37級，被告應申報月提繳工
    資均為50,600元，被告依法各應補提繳退休金金額為月提繳
    工資50,600元之百分之6即3,036元，3個月補提繳退休金加
    總金額為9,108元。
  ⑷應補繳103年3至5月退休金金額：各為2,406元、2,406元、2,
    406元，總計7,218元。原告103年3至5月之每月工資依序為4
    6,200元、42,350元、30,250元，3個月平均工資為39,600元
    ，依102年7月1日施行之勞工退休金月提繳工資分級表，均
    屬第6組第32級，被告應申報月提繳工資均為40,100元，被
    告依法各應補提繳退休金金額為月提繳工資40,100元之百分
    之6即2,406元，3個月補提繳退休金加總金額為7,218元。
  ⑸應補繳103年6至8月退休金金額：各為3,036元、3,036元、3,
    036元，總計9,108元。原告103年6至8月之每月工資依序為3
    9,600元、43,600元、62,150元，3個月平均工資為48,450元
    ，依102年7月1日及103年7月1日施行之勞工退休金月提繳工
    資分級表，均屬第7組第37級，被告應申報月提繳工資均為5
    0,600元，被告依法各應補提繳退休金金額為月提繳工資50,
    600元之百分之6即3,036元，3個月補提繳退休金加總金額為
    9,108元。
  ⑹應補繳103年9至12月退休金金額：各為2,406元、1,156元、2
    ,406元、2,406元，總計8,374元。原告103年9至12月之每月
    工資依序為40,150元、5,500元、25,300元、53,350元，其
    中原告103年10月工資僅為5,500元，乃因該月僅有部分日期
    工作，部分日期傷病請假，非正常工作月份，應不列入3個
    月工資平均數計算，該月份應單獨計算提繳退休金金額，而
    以103年9月、11月、12月之平均工資39,600元為基礎計算，
    依103年7月1日施行之勞工退休金月提繳工資分級表，均屬
    第6組第32級，被告應申報月提繳工資均為40,100元，而103
    年10月應以基本工19,273元計算，屬第3組第16級，被告應
    申報月提繳工資為19,273元，被告依法各應補提繳退休金金
    額為月提繳工資40,100元之百分之6即2,406元及19,273元之
    百分之6即1,156元，4個月補提繳退休金加總金額為8,374元
    。
  ⑺應補繳104年1至3月退休金金額：各為3,468元、3,468元、3,
    468元，總計10,404元。原告104年1至3月之每月工資依序為
    54,800元、60,850元、51,700元，3個月平均工資為55,783
    元，依103年7月1日施行之勞工退休金月提繳工資分級表，
    均屬第7組第40級，被告應申報月提繳工資均為57,800元，
    被告依法各應補提繳退休金金額為月提繳工資57,800元之百
    分之6即3,468元，3個月補提繳退休金加總金額為10,404元
    。
  ⑻應補繳104年4至6月退休金金額：各為3,036元、3,036元、3,
    036元，總計9,108元。原告104年4至6月之每月工資依序為4
    9,500元、40,150元、59,400元，3個月平均工資為49,683元
    ，依103年7月1日施行之勞工退休金月提繳工資分級表，均
    屬第7組第37級，被告應申報月提繳工資均為50,600元，被
    告依法各應補提繳退休金金額為月提繳工資50,600元之百分
    之6即3,036元，3個月補提繳退休金加總金額為9,108元。
  ⑼應補繳104年7至9月退休金金額：各為3,468元、3,468元、3,
    468元，總計10,404元。原告104年7至9月之每月工資依序為
    59,950元、51,700元、59,200元，3個月平均工資為56,950
    元，依104年7月1日施行之勞工退休金月提繳工資分級表，
    均屬第7組第40級，被告應申報月提繳工資均為57,800元，
    被告依法各應補提繳退休金金額為月提繳工資57,800元之百
    分之6即3,468元，3個月補提繳退休金加總金額為10,404元
    。
  ⑽應補繳104年10至12月退休金金額：各為3,468元、3,468元、
    3,468元，總計10,404元。原告104年10至12月之每月工資依
    序為56,650元、61,550元、52,600元，3個月平均工資為56,
    933元，依104年7月1日施行之勞工退休金月提繳工資分級表
    ，均屬第7組第40級，被告應申報月提繳工資均為57,800元
    ，被告依法各應補提繳退休金金額為月提繳工資57,800元之
    百分之6即3,468元，3個月補提繳退休金加總金額為10,404
    元。
  ⑾應補繳105年1至3月退休金金額：各為2,292元、2,292元、2,
    292元，總計6,876元。原告105年1至3月之每月工資依序為3
    8,500元、41,000元、32,600元，3個月平均工資為37,367元
    ，依104年7月1日施行之勞工退休金月提繳工資分級表，均
    屬第6組第31級，被告應申報月提繳工資均為38,200元，被
    告依法各應補提繳退休金金額為月提繳工資38,200元之百分
    之6即2,292元，3個月補提繳退休金加總金額為6,876元。
  ⑿補繳105年4至6月退休金金額：各為2,892元、2,892元、2,89
    2元，總計8,676元。原告105年4至6月之每月工資依序為53,
    150元、46,000元、44,350元，3個月平均工資為47,833元，
    依104年7月1日施行之勞工退休金月提繳工資分級表，均屬
    第7組第36級，被告應申報月提繳工資均為48,200元，被告
    依法各應補提繳退休金金額為月提繳工資48,200元之百分之
    6即2,892元，3個月補提繳退休金加總金額為8,676元。
  ⒀應補繳105年7至9月退休金金額：各為3,324元、3,324元、3,
    324元，總計9,972元。原告105年7至9月之每月工資依序為5
    2,800元、53,350元、56,100元，3個月平均工資為54,083元
    ，依104年7月1日施行之勞工退休金月提繳工資分級表，均
    屬第7組第39級，被告應申報月提繳工資均為55,400元，被
    告依法各應補提繳退休金金額為月提繳工資55,400元之百分
    之6即3,324元，3個月補提繳退休金加總金額為9,972元。
  ⒁應補繳105年10至12月退休金金額：各為2,292元、2,292元、
    2,292元，總計6,876元。原告105年10至12月之每月工資依
    序為40,700元、35,750元、36,264元，3個月平均工資為37,
    571元，依104年7月1日施行之勞工退休金月提繳工資分級表
    ，均屬第6組第31級，被告應申報月提繳工資均為38,200元
    ，被告依法各應補提繳退休金金額為月提繳工資38,200元之
    百分之6即2,292元，3個月補提繳退休金加總金額為6,876元
    。
  ⒂應補繳106年1至3月退休金金額：各為2,634元、1,314元、1,
    908元，總計5,856元。原告106年1至3月之每月工資依序為4
    3,694元、2,732元、30,880元，其中原告106年2月工資僅為
    2,732元，顯非正常工作月勞務報酬，應不列入3個月工資平
    均數計算，106年1月至3月每月提繳原告退休金數額，應各
    月分別計算。依106年1月1日施行之勞工退休金月提繳工資
    分級表標準，106年1月份原告工資為43,694元，被告應申報
    月提繳工資為43,900元，被告依法各應補提繳退休金金額為
    月提繳工資43,900元之百分之6即2,634元，106年2月份原告
    工資為2,732元，為保障原告權益應以基本工資21,009元計
    算，被告應申報月提繳工資為21,900元，被告依法各應補提
    繳退休金金額為月提繳工資21,900元之百分之6即1,314元，
    106年3月份原告工資為30,880元，被告應申報月提繳工資為
    31,800元，被告依法各應補提繳退休金金額為月提繳工資31
    ,800元之百分之6即1,908元，3個月補提繳退休金加總金額
    為5,856元。
  ⒃以上⑴至⒂被告應補提繳退休金總計金額為133,192元（計算式
    ：10,404+10,404+9,108+7,218+9,108+8,374+10,404+9,108
    +10,404+10,404+6,876+8,676+9,972+6,876+5,856=133,192
    ）。
  ㈣為此，爰依勞工退休金條例第31條第1項之規定，原告請求被
    告應補提繳133,192元至原告在勞工保險局所設立之勞工退
    休金專戶。
  ㈤對被告抗辯之陳述：
　⑴原告任職初期及任職前，被告負責管理桿弟工作事務之最高
    負責主管為被告前董事長特助林瑞斌，其奉前董事長指示管
    理指揮監督桿弟事項，規定桿弟工作事項、出勤輪班事項、
    工作紀律事項與違反規定懲罰事項，且林瑞斌管理桿弟事務
    時期，要求桿弟負責原應為被告場務部職員工作事項之球道
    、果嶺、球場等拔草、沙坑整理、澆水、揀落葉、清掃清潔
    、花圃種花、除蟲、球車清洗等工作。林瑞斌離職後，被告
    延續林瑞斌管理桿弟事項、相關桿弟工作規定規範原告等桿
    弟，林瑞斌管理時期將相關桿弟工作細節交由桿弟管理員及
    桿弟總班長指揮監督桿弟，但林瑞斌經常找桿弟管理員及桿
    弟總班長決定桿弟事務，再上報董事長核定。林瑞斌離職後
    ，被告有關桿弟工作規定，係由被告董事長指示人事部門主
    任黃丕世管理監督桿弟，以書面公告張貼桿弟休息室，或傳
    訊息予桿弟直接主管總班長、各班班長，以規範要求原告等
    桿弟遵守被告有關桿弟工作紀律、出勤規定、處罰規定。
  ⑵被告提出由原告簽署之契約並非被告所稱承包契約，原告無
    法確認該文件為原告所親簽。原告印象中，似有在任職期間
    間由被告人事主任黃丕世及總班長盧玉味拿表格資料要求原
    告填寫個人基本資料及簽名後才能繼續任職，並無詳細告知
    原告為承攬承包關係，非僱傭員工，原告以為那只是一般人
    事資料或工作注意事項而簽署，並無與被告有合意簽訂承攬
    契約，被告提出契約，明顯為被告為規避勞動基準法雇主責
    任，利用弱勢無知之桿弟不明利害關係下簽署之脫法行為，
    難為憑信。
  ⑶縱然被告提出原告簽署之契約為形式上真正，但原告否認該
    契約所載：「妳是來申請在新淡水高爾夫球場工作的桿弟，
    並非新淡水高爾夫球場的職員」之實質上真正。本件兩造間
    關係具備人格上從屬性、組織上從屬性、經濟上從屬性，應
    由原告等桿弟工作內容，實質上有無從屬性判斷，自難徒憑
    書面形式記載桿弟非職員等語，即遽論兩造關係為承攬關係
    。
  ⑷再者，鈞院108年度重勞訴字第1號民事判決（下稱另案一審
    判決），亦認定同為被告桿弟之陳麗玉等42人，與被告間為
    僱傭契約、勞動關係，另臺北高等行政法院108年度訴字第1
    410號判決及同院108年第1412號判決，有關被告違反勞動基
    準法第39條規定、第30條第6項之規定，分別遭新北市政府
    裁罰等行政訴訟案件，均認定被告桿弟陳麗玉、陳明麗、林
    月挺、李清香、林春恩、紀秀清、梁素雲等人與被告間具備
    從屬性，被告對於桿弟管理有指揮監督關係，被告與桿弟間
    具有勞動基準法第2條第6款所稱勞動契約關係，非為承攬關
    係。俱見兩造間關係為僱傭契約、勞動契約，非承攬關係，
    不因被告提出原告簽署之契約而改變其性質。
二、被告則以：
  ㈠被告就原告自102年3月1日起至106年3月31日止，在被告經營
    之新淡水高爾夫球場擔任桿弟，為在球場打球之顧客提供代
    為駕駛高爾夫球車、整理球袋及球桿等服務。原告之報酬，
    係依服務每名顧客以550元按件計酬為計算，並由被告按月
    依照該月顧客服務人數，相乘後一次給付。另原告各月份曾
    自被告受領報酬及原告110年3月10日民事起訴狀附件1「原
    告請求被告補提繳退休金金額明細表」中「原告每月工資」
    欄所載原告每月受領之報酬數額等事實，均不爭執。
  ㈡然本件原告起訴無非係以另案一審判決認定被告與其他桿弟
    間契約為勞動契約為由，主張原告有勞工退休金條例之適用
    。惟另案一審判決現已上訴至臺灣高等法院，並以109年度
    重勞上字第60號案件審理中，另案一審判決主要爭點雖與本
    件相同，然仍有諸多疑點尚待調查，並無以另案一審判決逕
    予適用於本件之理。另案一審判決有認事用法違誤、應予廢
    棄之情形，被告與桿弟間之關係確非勞動契約，係屬承攬契
    約，桿弟對於契約關係亦有全面性地認識、並與被告有意思
    表示合致，且桿弟長年以來亦均允為接受、未見不同之意思
    ，自不容桿弟嗣後再為相反之主張，另桿弟對於被告並無人
    格或組織上之從屬性存在，亦無經濟上之從屬性存在，被告
    對於桿弟亦無任何指揮監督之權限，而另案一審判決遑未詳
    查，逕對被告為不利認定，實應予廢棄。綜上，另案一審判
    決既有上開違誤且現於臺灣高等法院審理中，自不得逕作為
    本件判斷基礎，另原告在球場擔任桿弟期間，亦與被告簽署
    前述「承包契約」、內容明定「妳是來申請在新淡水高爾夫
    球場工作的桿弟，並非新淡水高爾夫球場的職員」等語，堪
    認原告確實對於兩造間為承攬契約乙節有充分了解，且原告
    直至契約關係終止均未對於此契約態樣有所爭執，足見雙方
    確係依民法承攬契約達成意思表示之合致無疑，原告除機械
    式地援引另案一審判決外，並無提出其他積極事證舉證其說
    ，顯見原告之訴理由有欠詳備，原告之訴自應妥予駁回。
　㈢被告除「承包契約」外，從未要求原告填寫任何工作注意事
    項表格，原告亦未提出任何跡證足以釋明其說，其主張並不
    足採。此外，被告並未對桿弟設有任何工作規則，球場內所
    有關桿弟之相關規範，均係桿弟團體內部自行訂定，概與被
    告無涉，被告無從提供任何相關之資料、亦無提出之義務可
    言。因原告所為桿弟工作者並非被告之勞工、被告亦非其雇
    主，故被告自始並無義務備置原告出勤紀錄；另被告亦無書
    寫任何桿弟排班表，亦無此等資料可提供。
　㈣林瑞斌任職被告期間，係由桿弟團體自行選任桿弟總班長謝
    美麗對原告等桿弟為指揮監督，包含原告稱之工作紀律、出
    勤輪班、打掃清潔等事項。林瑞斌僅負責球場之經營管理，
    其僅係基於管理球場整體營運之職責，而與桿弟總班長針對
    桿弟相關事項進行溝通，實際上並無管理桿弟之權限，絕無
    原告所述由被告命林瑞斌為桿弟最高負責主管之情事。林瑞
    斌於101年離職時，係與桿弟總班長謝美麗一起離職，其後
    由新任桿弟總班長王血對原告等桿弟為指揮監督，黃丕世係
    於103年間方任職被告，其人事管理權限係針對被告一般職
    員，並不包含桿弟。綜上所述，桿弟所有相關規定舆管理，
    均係桿弟團體所推派之桿弟總班長負責，因被告與桿弟係合
    作關係，被告當然需要由職員擔任窗口與桿弟團體接洽，其
    間當然有互相協助之情形，但並不代表係被告有基於指揮監
    督之地位管理桿弟，原告無非係欲以被告職員有協助桿弟總
    班長處理部分細節性事務為由，認定被告有管理桿弟，此等
    主張顯然牽連過遠，應屬無據等語，資為抗辯。並聲明：原
    告之訴駁回，如受不利判決，願供擔保請准宣告免為假執行
    。
三、得心證之理由：
　㈠本件原告自102年3月1日起至106年3月31日止（下稱系爭工作
    期間）曾在被告所經營新淡水高爾夫球場（下稱系爭球場）
    擔任桿弟，為在球場打球顧客代為駕駛高爾夫球車、揹球袋
    及球桿等工作。原告報酬係依其所服務顧客每名550元計算
    ，由被告按月依原告服務顧客人數相乘後給付。另原告於系
    爭工作期間曾自被告處領取如原告民事起訴狀附件1（即本
    院卷一第34至38頁）「原告每月工資」欄所示款項等事實，
    為兩造所不爭執，並有原告所提出之台北富邦銀行各類存款
    歷史對帳單影本在卷可查，此部分事實，堪認為真正。原告
    主張其於系爭工作期間係受僱於被告，並按月自被告處領取
    款項，被告應依勞工退休金條例之規定，為原告提繳勞工退
    休金至其設於勞工保險局之勞工退休金專戶等節，然此為被
    告所否認，並以前詞抗辯。故本件所應審究者為：兩造間是
    否為勞動契約關係？若是，原告主張被告應提繳勞工退休金
    ，有無理由？茲論述如下：
　㈡經查，原告主張其除對被告提起本件訴訟外，另陳麗玉等42
    人亦曾於107年間對被告提起給付工資等民事訴訟，經本院
    以108年度重勞訴字第1號審理後，已於109年10月5日為第一
    審判決，經上訴後，現由臺灣高等法院以109年度重勞上字
    第60號審理（下稱另案訴訟）各節，有原告所提出另案訴訟
    一審民事判決網頁查詢資料1份存卷足憑（見本院卷一第72
    至98頁），被告對此亦不爭執，並經本院調閱另案訴訟卷宗
    核閱無訛後影印附卷。本院審酌另案訴訟陳麗玉等42人與本
    件原告均係在被告所經營系爭球場擔任桿弟工作，且原告之
    系爭工作期間與陳麗玉等42人之工作期間多所重疊，況陳麗
    玉等42人於另案訴訟係向被告請求給付積欠工資、延長工作
    時間工資、資遣費及退休金等項目，被告於另案訴訟則係以
    其與陳麗玉等42人間並非勞動契約關係為抗辯（見另案一審
    卷一第214至220頁），與本件兩造前述爭執事項相同，且另
    案訴訟卷宗復經本院於言詞辯論期日提示予兩造表示意見，
    本院自得以另案訴訟卷內與本件原告於系爭工作期間相關之
    證據資料佐認兩造間是否為勞動契約關係之依據，先予敘明
    。
　㈢按稱僱傭者，謂當事人約定，一方於一定或不定之期限內為
    他方服勞務，他方給付報酬之契約，民法第482條定有明文
    ，另按勞動契約：指約定勞雇關係而具有從屬性之契約，勞
    動基準法（下稱勞基法）第2條第6款亦定有明文。而勞工與
    雇主間之從屬性通常具有：①人格從屬性：即受僱人在雇主
    企業組織內，對自己作息時間不能自由支配，勞務給付之具
    體詳細內容非由勞務提供者決定，而是由勞務受領者決定，
    受僱人需服從雇主權威，並有接受懲戒或制裁之義務。②經
    濟上從屬性：即受僱人並非為自己之營業勞動而是從屬於他
    人，為該他人之目的而勞動，受僱人不能用指揮性、計劃性
    或創作性方法對自己所從事工作加以影響。③組織上從屬性
    ：受僱人完全被納入雇主之生產組織與經濟結構體系內，並
    與同僚間居於分工合作狀態。是否具備使用從屬關係，須以
    提供勞務時有無時間、場所之拘束性，以及對勞務給付方法
    之規制程度，雇主有無一般指揮監督權等為中心，再參酌勞
    務提供有無代替性，報酬對勞動本身是否具對價性等因素，
    作一綜合判斷。而勞動契約之特性為勞工為獲得報酬而提供
    勞務，雇主則以報酬換取勞工之勞動力，並得指揮監督勞工
    給付勞務，勞工所獲給付之報酬是勞務本身之對價，並非勞
    務所生成果之對價。再者，契約類型是否為勞基法第2條第6
    款所稱勞動契約，應就個案事實及整體契約內容，按勞務契
    約之類型特徵，依勞務債務人與勞務債權人間之從屬性程度
    之高低判斷之，即應視勞務債務人得否自由決定勞務給付之
    方式，並自行負擔業務風險以為斷。如勞務債務人就其實質
    上從事勞務活動及工作時間得以自由決定，其報酬給付方式
    並無底薪及一定業績之要求，係自行負擔業務之風險，則其
    與所屬勞務債權人間之從屬性程度不高，尚難認屬上開規定
    所稱勞動契約（司法院大法官會議釋字第740號解釋意旨及
    最高法院106年度臺上字第301號判決意旨參照）。
　㈣關於兩造間有無人格、組織從屬性部分：
  ⑴觀諸陳麗玉等42人於另案訴訟所提出之載有「董事長規定，
    桿弟自105年7月25日開始接掌警衛大門暨球車間開關門時間
    請自訂，以往是清晨3點半」及「全面禁止桿弟讓客人開球
    車違者罰五千元，新淡水高爾夫球場」等公告內容（分見另
    案訴訟士勞調卷第22頁及重勞訴卷一第252頁），可知前述
    公告係規範包括原告在內之全體桿弟除需幫顧客揹球袋、球
    桿及駕駛高爾夫球車等桿弟工作外，桿弟尚需接管被告所經
    營之系爭球場警衛大門及高爾夫球車間之開關門事宜，並明
    定桿弟到班時間，及規範桿弟如讓顧客自行開高爾夫球車時
    ，被告將對桿弟為罰款等事宜。且證人即前擔任被告人事管
    理職務之黃丕世於另案訴訟一審審理時亦曾結稱：前述公告
    係由其繕打，105年7月21日公告有報告董事長，由公司決定
    ，並不是桿弟決定；高爾夫球車是被告公司場務部負責維修
    、保養等語（分見另案訴訟一審卷三第159至161頁及第163
    至165頁）。足認原告擔任桿弟時之工作時間、休息時間均
    不能自由決定，且桿弟除幫顧客揹球袋、球桿及開高爾夫球
    車等主要工作外，尚有由被告單方決定之開關警衛大門、高
    爾夫球車間大門等工作，且需接受被告之懲戒或制裁等情。
  ⑵雖證人黃丕世於另案訴訟一審審理時曾證稱：我先前負責職
    員人事，不負責桿弟人事，桿弟面試是由總班長負責、決定
    ，揹球班表是桿弟自己排班，他們不需要打卡，請假也不需
    經過被告同意，被告是以出發站管理員作為與桿弟的聯絡窗
    口。桿弟有自己的工作規則，會清理果嶺，相關罰款作為他
    們的基金。前述公告提及將磁扣鎖拿給總班長，是因為總班
    長決定桿弟要比職員提早進公司洗球車或做其他事務等情（
    分見另案訴訟重勞訴卷三第156至161頁及第163至165頁）。
    或認包括原告在內之桿弟面試、桿弟工作規則或處罰規定均
    由桿弟總班長自行規定，前述罰款亦係作為桿弟本身基金而
    與被告無關各節。
  ⑶然此與證人即被告前員工劉明麗於另案訴訟一審審理時所證
    稱之我是於88至106年間在被告工作，我大部分擔任櫃台出
    納，有1年在管理桿弟的發球台揹球順序。我於103、104年
    管理桿弟期間，因班長與被告有衍生問題，被告曾將班長辭
    退，之後董事長告知桿弟改由發球台管理員負責面試，所以
    我有面試過桿弟1年。我擔任桿弟管理員時，由桿弟領班決
    定組數、號碼，我是照他們的組數、號碼輪班，領班是由董
    事長自己選，領班就是班長。被告規定桿弟每日都要到球場
    灑水、除落葉，並需負責會館與停車場清潔，如桿弟不從事
    清潔等工作，就要登記減班揹球袋，如未在輪班時準時報到
    則罰桿弟100元。桿弟依被告規定應於早上約4點到球場，之
    後在球場等班，但沒有規定下班時間，相關規則是董事長最
    後決定等節（分見另案訴訟重勞訴卷三第214頁及第216至22
    3頁），顯有不符。則證人黃丕世、劉明麗前述證述能否遽
    為兩造各為有利認定之依據，均有疑問。
  ⑷佐以證人即被告前員工蔡佑倫於另案訴訟一審審理時曾證稱
    ：我是在104年至109年間在被告處擔任出發站、櫃台工作。
    我知道桿弟的工作除了幫客人揹球帶、開球車等客人服務外
    ，另有一般球場服務，包括除草、澆水、洗車等工作，桿弟
    班長會分派桿弟除草、澆水之範圍，也有揹球袋的排班規則
    。桿弟的總班長、副班長是由被告董事長找前一任總班長、
    副班長來談定人選。桿弟是以被告顧客預約單決定上、下班
    時間，但縱使沒人預約，桿弟仍需到球場等待隨時到場的客
    人，如果跳班，會有罰則。桿弟請假要向總班長或班長報備
    ，違反規則會罰錢當作桿弟內部基金。總班長面試桿弟決定
    後要告知被告。被告場務部份工作與桿弟蠻像的，只是場務
    部份是大面積、大型機具的工作，球道上大型機具除草不可
    能完全除乾淨，所以後續就由桿弟手工下去除草等語（分見
    另案訴訟重勞訴卷三第283至287頁及第290至291頁）。綜合
    證人蔡佑倫及劉明麗前開證述內容，可知桿弟團體雖名由桿
    弟班長、總班長管理，然被告董事長有權決定桿弟總班長或
    班長人選，且桿弟之工作時間或到班時間，亦係由被告單方
    決定，另桿弟除需幫顧客揹球袋、球桿及駕駛高爾夫球車載
    送顧客等工作外，尚需接手本由被告場務部門所管理、維護
    草皮之拔草、澆水等由被告經營管理系爭球場工作。堪認包
    括原告在內之桿弟任用與否，係由被告指定之總班長或由任
    職被告之管理員所決定，桿弟到班時間亦由被告單方決定，
    桿弟所為工作內容尚包括被告所經營之系爭球場之清潔、維
    護及保養，桿弟更有違規處罰等規則，足認被告確有指揮、
    監督包括原告在內之桿弟權限，且包括原告在內之桿弟之勞
    務提供係為達被告經營系爭球場目的，已符合人格從屬性之
    前述要件。且包括原告在之內桿弟亦均納入被告之組織與經
    營體系內，並與被告所僱用之如出發站管理員、場務部人員
    居於分工合作狀態，亦具組織從屬性之要件。
  ⑸被告固抗辯稱依證人黃丕世於另案訴訟一審審理證述內容可
    知桿弟處理大門開關事宜，不是公司要求，而係桿弟為了要
    洗車而需提早進來等語。然高爾夫球車係被告所有或管理，
    清潔高爾夫球車本是被告業務，被告既要求桿弟於每日顧客
    到場前需先清洗球車，即係命桿弟需於被告開門前到班，即
    有由被告單方決定桿弟之工作時間，故被告此部分所辯，並
    非可信。
  ⑹至於被告所提出原告於104年3月16日所簽立之「承包契約」
    曾記載：「妳是來申請在新淡水高爾夫球場工作的桿弟，並
    非新淡水高爾夫球場的職員」等語，而認兩造間應係承攬契
    約，而非勞動契約關係等情。然按解釋意思表示，應探求當
    事人之真意，不得拘泥於所用之辭句，民法第98條定有明文
    ，故解釋當事人所立書據之真意，應以當事人立約當時之真
    意為準，而真意何在，又應以當時之事實及其他一切證據資
    料為斷定之標準，不能拘泥字面或截取書據中一二語，任意
    推解致失真意。經查，前述被告所稱之「承包契約」雖明文
    記載原告非新淡水高爾夫球場的職員等語，然該契約除此段
    文字外，並無其他如原告需為被告完成何種工作、兩造所約
    定工作之完成期限為何，及原告若完成工作被告應給付之報
    酬為若干，尚難僅以前述文字即率認兩造間為承攬契約關係
    ，被告此部分抗辯，即非可信。
  ㈤關於兩造間有無經濟從屬性部分：被告所經營系爭球場係提
    供顧客打高爾夫球為主要營業活動，包括原告在內之桿弟服
    務至由被告所經營之系爭球場擊球之顧客，自是為被告之營
    業為勞動。雖原告報酬係依其服務顧客之人數決定，然此與
    勞基法第14條1項第5款規定之「按件計酬」無悖，不因給付
    方式為按件計酬而變更桿弟係為被告勞動之性質。再者，桿
    弟係由桿弟管理員依班表排序安排予至被告所經營系爭球場
    之顧客，此業經證人劉明麗證述如前，原告當無可自由選擇
    顧客權利，而顧客至系爭球場擊球之消費項目包含租車、保
    險、浴櫃、行政、桿弟等費用乙節，有統一發票可佐（見另
    案訴訟重勞訴卷一第251頁），即桿弟並非為自己之營業而
    勞動，而是從屬於被告，為被告之營業目的而勞動。況且至
    系爭球場擊球之顧客均無法就桿弟費用多寡，與包括原告在
    內之各別桿弟為議價，而係所有費用均依被告規定交付被告
    後，再由被告依桿弟服務顧客人數支付予桿弟，其餘款全歸
    被告所有，且桿弟亦無需擔負系爭球場之經營盈虧責任，足
    見桿弟之勞動係依附於被告營業之從屬性質，兩造間自有經
    濟上從屬性。
  ㈥從而，原告係基於人格、經濟及組織之高度從屬性而為被告
    提供勞務，依前述說明，兩造間應屬勞基法之勞動契約關係
    ，被告辯稱兩造間係承攬契約關係，當不足採。至於被告聲
    請通知證人王淑貞、林瑞彬、謝美麗及王血到庭證述部分。
    就證人王淑貞部分，被告稱證人王淑貞曾擔任被告出發站人
    員，亦即另案訴訟所稱之管理員，其可證述桿弟總班長、副
    總班長之選任方式等情，然證人劉明麗、蔡佑倫均曾擔任被
    告之出發站人員，此業據證人劉明麗、蔡佑倫於另案訴訟一
    審審理時均已證述甚詳，被告對此亦不爭執，故證人劉明麗
    、蔡佑倫本於其等曾擔任被告出發站人員所為前述證述內容
    ，即足以證明被告聲請通知證人王淑貞到庭證述所欲證明之
    待證事實，自無庸再通知證人王淑貞到庭證述之必要。另被
    告聲請通知證人林瑞彬、謝美麗及王血等人部分，依被告於
    本院所提出之另案訴訟二審民事答辯二狀（見本院卷一第22
    8頁），可知證人林瑞彬、謝美麗、王血於被告之任職期間
    均係在101年前，亦即均在原告至系爭球場擔任桿弟前，其
    等證述內容均無法證明原告擔任桿弟期間之情形。故被告聲
    請通知證人王淑貞、林瑞彬、謝美麗及王血到庭證述，經核
    後均無調查之必要，附此敘明。
  ㈦按雇主應為適用勞工退休金條例之勞工，按月提繳退休金，
    儲存於勞工保險局設立之勞工退休金個人專戶。雇主每月負
    擔之勞工退休金提繳率，不得低於勞工每月工資百分之6，
    勞工退休金條例第6條第1項、第14條第1項分別定有明文。
    依同條例第31條第1項規定，雇主未依該條例之規定按月提
    繳或足額提繳勞工退休金，致勞工受有損害者，勞工得向雇
    主請求損害賠償。是以，該專戶內之本金及累積收益屬勞工
    所有，僅於未符合同條例第24條第1項所定請領退休金規定
    之前，不得領取。從而雇主未依該條例之規定，按月提繳或
    足額提繳勞工退休金者，將減損勞工退休金專戶之本金及累
    積收益，勞工之財產受有損害，自得依該條例第31條第1項
    規定請求損害賠償；於勞工尚不得請領退休金之情形，亦得
    請求雇主將未提繳或未足額提繳之金額繳納至其退休金專戶
    。
  ㈧經查，兩造間為勞動契約關係，已如前述，故被告就原告系
    爭工作期間本應依勞工退休金條例之規定，按月提繳退休金
    至原告設於勞工保險局之勞工退休金個人專戶內。另原告於
    系爭工作期間曾自被告處領取如原告民事起訴狀附件1（即
    本院卷一第34至38頁）「原告每月工資」欄所示款項，為兩
    造所不爭執，且被告對於原告依前述「原告每月工資」欄所
    示每月原告所受領薪資而計算被告應提繳勞工退休金之總額
    合計為133,192元，亦不爭執（分本院卷一第259頁及本院卷
    二第39頁上方），是原告請求被告應提繳133,192元至原告
    設於勞工保險局之勞工退休金個人專戶，核屬有據。
四、從而，原告依勞工退休金條例第31條第1項之規定，請求被
    告提繳133,192元至原告設於勞工保險局之勞工退休金專戶
    ，為有理由，應予准許。
五、本件事證已臻明確，兩造其餘攻擊防禦方法及所提證據資料
    ，核與本件判決所得心證及結果均不生影響，毋庸逐一論述
    ，附此敘明。
六、本件係簡易訴訟程序之勞動事件，且為被告即雇主敗訴之判
    決，依民事訴訟法第389第1項第3款及勞動事件法第44條第1
    項、第2項規定，應依職權為假執行之宣告及諭知被告如以1
    33,192元為原告預供擔保，得免為假執行。並依職權確定訴
    訟費用額為1,440元（第一審裁判費），應由被告負擔。
中　　華　　民　　國　 111　　年　　2 　　月　　 9　　日
                    勞動法庭法  官  莊明達
上列正本係照原本作成。
如不服本判決，應於判決送達後20日內，向本院提出上訴狀並應
記載上訴理由，如於本判決宣示後送達前提起上訴者，應於判決
送達後20日內補提上訴理由書（須附繕本）。
中　　華　　民　　國　  111 　年　   2　  月　　 9    日
                            書記官  王淳平